臺灣高等法院刑事判決
110年度上訴字第2938號
上  訴  人  臺灣基隆地方檢察署檢察官
被      告  石琇瑩



選任辯護人  陳福龍律師(法扶律師)          
上列上訴人因被告違反洗錢防制法等案件，不服臺灣基隆地方法
院110年度金訴字第81號，中華民國110年8月3日第一審判決（起
訴案號：臺灣基隆地方檢察署110年度偵字第1822號），提起上
訴，本院判決如下：
    主  文
上訴駁回。
    理  由
壹、公訴意旨略以：
一、被告甲○○明知將帳戶提供他人使用，有可能供做他人犯罪之
    用，仍基於幫助他人詐欺取財及基於掩飾、隱匿特定犯罪所
    得本質、來源及去向之不確定犯意，於民國109年8月28日，
    將其以未成年女兒名義所申辦之彰化商業銀行帳號000-0000
    0000000000號帳戶（下稱彰化銀行帳戶）之提款卡，以超商
    店到店方式寄送提供予真實姓名、年籍不詳之詐欺集團成年成
    員，並以通訊軟體「LINE」將彰化銀行帳戶之提款卡密碼告
    知對方，供該詐欺集團使用。該人所屬詐騙集團於：
  ㈠109年8月31日晚上8時30分許，詐騙集團成員假冒「綠島之星
    」商場客服人員，以電話向告訴人戊○○謊稱：先前交易因工
    作人員疏失，導致帳戶將重複扣款，將協助聯絡金融機構取
    消交易等語，再假冒中國信託商業銀行客服人員，以電話假
    裝協助解除扣款，使告訴人戊○○陷於錯誤，於109年8月31日
    (起訴書誤載為109年9月1日)晚上8時56分、9時許，匯款新
    臺幣（下同）4萬4,189元、3萬1,998元至彰化銀行帳戶。
  ㈡109年8月31日晚上8時30分許，詐騙集團成員假冒「綠島之星
    」商場客服人員，以電話向告訴人乙○○謊稱：因公司系統升
    級資料有誤，導致帳戶將重複扣款，將協助聯絡金融機構等
    語，再假冒國泰世華商業銀行客服人員，以電話假裝協助解
    除扣款，使告訴人乙○○陷於錯誤，於109年8月31日晚上9時3
    9分、9時42分許，匯款5,998元、2,321元至彰化銀行帳戶。
  ㈢109年8月31日晚上8時22分許，假冒「綠島之星」商場客服人
    員，以電話向告訴人丁○○謊稱：因公司系統操作錯誤，不慎
    多訂20張船票，將協助聯絡金融機構等語，再假冒國泰世華
    商業銀行客服人員，以電話假裝協助解除訂單，使告訴人丁○○陷於錯誤，於109年8月31日晚上8時53分許，匯款1萬6,09
    9元至彰化銀行帳戶。
  ㈣109年8月31日晚上8時31分許，假冒「綠島之星」商場客服人
    員，以電話向被害人丙○○謊稱：因公司系統操作錯誤，不慎
    將船票改訂為20張，將協助聯絡金融機構等語，再假冒中國
    信託商業銀行客服人員，以電話假裝協助解除訂單，使被害
    人丙○○陷於錯誤，於109年8月31日晚上9時23分、10時1分許
    ，匯款2萬9,986元及存款1萬9,980元至彰化銀行帳戶。
二、前揭告訴人及被害人匯入之款項隨即遭上開詐騙集團成員持
    被告交付之提款卡提領，被告以此方式幫助該詐騙集團詐欺
    取財，並掩飾、隱匿該詐欺取財犯罪所得之去向。因認被告
    涉犯刑法第30條第1項、第339條第1項、洗錢防制法第14條
    第1項之幫助詐欺取財罪及幫助洗錢罪等語。　　
貳、按犯罪事實應依證據認定之，無證據不得認定犯罪事實；無
    證據能力、未經合法調查之證據，不得作為判斷之依據；不
    能證明被告犯罪或其行為不罰者，應諭知無罪之判決，刑事
    訴訟法第154條第2項、第155條第2項、第301條第1項分別定
    有明文。次按認定不利於被告之事實，須依積極證據，苟積
    極證據不足為不利於被告事實之認定時，即應為有利被告之
    認定，更不必有何有利之證據。又事實之認定，應憑證據，
    如未能發現相當證據，或證據不足以證明，自不能以推測或
    擬制之方法，為裁判基礎；認定犯罪事實，所憑之證據，雖
    不以直接證據為限，間接證據亦包括在內，然無論直接或間
    接證據，其為訴訟上之證明，須於通常一般之人均不致於有
    所懷疑，而得確信其為真實之程度者，始得據之為有罪之認
    定，倘其證明尚未達到此一程度，而有合理性懷疑之存在時
    ，即無從為有罪之認定（最高法院30年上字第816號、40年
    台上字第86號、76年台上字第4986號判例意旨可資參 照）
    。況刑事訴訟法第161條第1項亦明定：檢察官就被告犯罪事
    實，應負舉證責任，並指出證明之方法。是檢察官對於起訴
    之犯罪事實，應負提出證據及說服之實質舉證責任，倘其所
    提出之證據，不足為被告有罪之積極證明，或其指出證明之
    方法，無從說服法院以形成被告有罪之心證，基於無罪推定
    之原則，自應為被告無罪判決之諭知（最高法院92年台上字
    第128號判例亦同此意旨）。
參、公訴人認被告涉有前揭幫助詐欺取財及幫助洗錢罪嫌，無非
    係以被告於警詢及偵查中之供述；告訴人戊○○、乙○○、丁○○
    及被害人丙○○於警詢之指訴；轉帳紀錄、自動櫃員機交易明
    細表及郵局帳戶交易明細；彰化銀行帳戶客戶資料、交易明
    細及被告之109年5月13日警詢筆錄等件為其論據。
肆、訊據被告固坦認其以未成年女兒名義開立上開彰化銀行帳戶
    ，並於109年8月28日將上開帳戶之提款卡寄送予「方雅麗專
    員」，復以通訊軟體「LINE」將提款卡密碼告知「方雅麗專
    員」等情，惟堅決否認有何幫助詐欺取財及幫助洗錢之犯行
    ，辯稱：那時候是要辦貸款使用，辦貸款的人說他要測試帳
    戶等語。而被告之選任辯護人復執以從被告跟方雅麗對話紀
    錄可知，方雅麗是先詢問被告職業、薪資等事項，並要求被
    告提供身分證等資料，且也有跟被告強調是代表合法公司並
    提出之前提出申貸成功的資料，藉此來取信被告，雙方就貸
    款金額、利息、還款期限達成合意後，方雅麗多次表示需要
    提款卡來測試接收借款帳戶是否有遭到法扣之情形，被告遭
    方雅麗所騙才會將女兒的帳戶提款卡及密碼告知方雅麗，到
    約定的簽約日期，因為方雅麗失聯，被告此時才驚覺可能有
    異，進而與銀行客服聯絡並且報警，從這個事實過程中，可
    知被告是詐騙集團的受害者，被告在寄出提款卡跟密碼時，
    被告是深信方雅麗是為了申請貸款才需要這些資料，並沒有
    幫助詐欺及幫助洗錢故意等詞為被告辯護。
伍、關於證據能力之說明：刑事訴訟法第308條規定：「判決書
    應分別記載其裁判之主文與理由；有罪之判決並應記載犯罪
    事實，且得與理由合併記載。」，同法第310條第1款規定：
    「有罪之判決書，應於理由內分別情形記載左列事項：一、
    認定犯罪事實所憑之證據及其認定之理由。」，及同法第15
    4條第2項規定：「犯罪事實應依證據認定之，無證據不得認
    定犯罪事實。」揆諸上開規定，刑事判決書應記載主文與理
    由，於有罪判決書方須記載犯罪事實，並於理由內記載認定
    犯罪事實所憑之證據及其認定之理由。所謂認定犯罪事實所
    憑之「證據」，即為該法第154條第2項規定之「應依證據認
    定之」之「證據」。職故，有罪判決書理由內所記載認定事
    實所憑之證據，即為經嚴格證明之證據，另外涉及僅須自由
    證明事項，即不限定有無證據能力之證據，及彈劾證人信用
    性可不具證據能力之彈劾證據。在無罪判決書內，因檢察官
    起訴之事實，法院審理結果，認為被告之犯罪不能證明，而
    為無罪之諭知，則被告並無檢察官所起訴之犯罪事實存在，
    既無刑事訴訟法第154條第2項所規定「應依證據認定之」事
    實存在。因此，判決書僅須記載主文及理由，而理由內記載
    事項，為法院形成主文所由生之心證，其論斷僅要求與卷內
    所存在之證據資料相符，或其論斷與論理法則無違，通常均
    以卷內證據資料彈劾其他證據之不具信用性，無法證明檢察
    官起訴之事實存在，所使用之證據並不以具有證據能力之證
    據為限，是以本件被告既經本院認定應受無罪之諭知，本判
    決即不再論述所援引有關證據之證據能力，合先敘明。
陸、經查：
一、上開彰化銀行帳戶係被告以其未成年女兒名義所申設，而被
    告於109年8月28日上午11時53分許，將其上開彰化銀行帳戶
    之提款卡，以統一便利商店交貨便服務寄送與通訊軟體LINE
    暱稱「方雅麗專員」之人，並於109年8月30日上午10時12分
    許，以通訊軟體LINE告知「方雅麗專員」提款卡密碼等情，
    業據被告於警詢、偵查、原審及本院審理時供承在卷（見偵
    字卷第14至15頁、187至188頁；原審卷第75至76頁；本院卷
    第38、75頁），復有通訊軟體LINE對話紀錄及上開彰化銀行
    帳戶之開戶資料暨交易明細表各1份附卷可稽（見偵字卷第3
    5至39頁；原審卷第111、116頁）。又告訴人戊○○、乙○○、
    丁○○及被害人丙○○分別遭不詳之人以前揭方式詐欺致陷於錯
    誤，而各將上開款項匯入上開彰化銀行帳戶內等情，亦分別
    據證人即告訴人戊○○、乙○○、丁○○、證人即被害人丙○○於警
    詢中證述明確（見偵字卷第19至20、55至61、93至95、127
    至131頁），並有連江縣警察局北竿警察所、屏東縣政府警
    察局屏東分局民生派出所、新北市政府警察局永和分局中正
    橋派出所、臺南市政府警察局永康分局復興派出所受理詐騙
    帳戶通報警示簡便格式表各1份；內政部警政署反詐騙案件
    紀錄表4份；告訴人戊○○提出之網路銀行轉帳交易明細截圖3
    張；告訴人乙○○提出之郵政自動櫃員機交易明細表4張；告
    訴人丁○○提出之網路銀行轉帳紀錄截圖1張；被害人丙○○提
    出之郵政自動櫃員機交易明細表1張、新光銀行自動櫃員機
    明細表3張及郵政存簿儲金簿影本1份在卷足憑（見偵字卷第
    41至45、67、71、81至83、101至103、115至117、137至145
    頁）。是以被告上開彰化銀行帳戶確有遭不詳之人不法利用
    作為向告訴人戊○○、乙○○、丁○○及被害人丙○○詐欺取財之匯
    款帳戶使用等事實，固堪認定。
二、惟以：
  ㈠被告迭於警詢、偵訊及原審、本院審理時供稱：伊因急需用
    錢，在網路上看到證件借款的廣告，即依廣告與「方雅麗專
    員」以通訊軟體LINE聯繫，「方雅麗專員」要求伊提供帳戶
    之提款卡及密碼，以測試放款帳戶之用，而伊遂依指示將上
    開彰化銀行帳戶之提款卡，以統一便利商店交貨便服務寄送
    與「方雅麗專員」，並以通訊軟體LINE告知提款卡密碼等語
    ，核其前後供述情節尚無未合，並有被告與「方雅麗專員」
    之通訊軟體LINE對話紀錄1份以資佐證（見原審卷第101至12
    1頁）。而參諸上開對話紀錄，可知被告於109年8月27日下
    午2時20分，向暱稱「方雅麗專員」之人表明欲借款60萬元
    ，對方詢問被告之工作狀況、借款用途、欠款紀錄及還款計
    畫後，先要求被告提供身分證及健保卡照片，始於109年8月
    27日晚間8時17分回覆被告已初步評估通過放款40萬元，將
    安排業務面交簽約放款，並要求被告傳送手持身分證自拍之
    照片及提供附近超商地址；嗣於109年8月27日晚間8時55分
    、9時1分，對方向被告改稱「第一次跟公司辦理借款，公司
    不做現金放款，需要你提供帳戶來接收借款，麻煩你提供2
    個帳戶，到時公司安排會計小姐分別把40萬借款匯入你的收
    款帳戶，提供什麼帳戶，麻煩你把簿子卡片正反面拍照傳給
    我，我需要先幫你做資料建檔傳給公司」，「然後麻煩你把
    簿子內頁有刷過明細後三頁拍照傳給我，還需要麻煩你拿提
    款卡到提款機列印餘額明細傳給我，我幫你做餘額登記傳給
    公司，列印明細，是公司需要登記，帳戶可以正常出入，以
    免借款金額匯進入後有問題，目前帳戶的實際金額公司要登
    記，以免你說你的錢被公司拿走，或是借款金額有出入」，
    被告始依照對方指示提供其未成年女兒名下之①郵局帳戶存
    摺、提款卡、交易明細及餘額查詢明細表，②彰化銀行帳戶
    存摺、提款卡、交易明細及餘額查詢明細表，及③其未成年
    女兒之健保卡及戶口名簿等照片給對方；之後對方於109年8
    月28日上午10時5分向被告表示「石小姐，因為你第一次跟
    我們公司辦理借款，公司沒有拉聯徵，沒有你的信用記錄。
    所以你的收款帳戶需要寄到公司測試，確認收款帳戶，沒有
    法扣，強扣，代扣，代繳以及控管等問題，確保你的借款公
    司放款時，是整筆。公司就會安排會計小姐把借款匯入你的
    收款帳戶，然後安排業務帶著你的帳戶跟你面交簽約放款，
    簽約放款當天會把帳戶歸還給你」，並指示被告至統一便利
    商店寄送提款卡，再於109年8月30日上午10時8分，回覆被
    告包裹已配達門市，且要求被告「麻煩把提款卡密碼傳給我
    ，公司收到你的資料，會計小姐測試需要用到，我需要先幫
    你做資料傳給公司，測試只需要一天時間」，至109年8月30
    日下午6時30分始告知被告「公司已經領到你的包裹，等公
    司安排測試，測試好了，我再通知你什麼時候放款給你，公
    司都是晚上10點左右會出放款名單」，但於109年8月30日晚
    間9時25分、27分，又向被告表示「石小姐，主管有說今天
    比較晚領到你的包裹，今天趕不及幫你安排，我剛剛有請主
    管明天務必幫你安排，讓你盡快領到借款」，「我都有跟主
    管講了你的情況了，借款主管講基本沒有什麼問題喔」，綜
    上堪認被告所辯其係為辦理貸款，始依指示寄送上開彰化銀
    行帳戶之提款卡給「方雅麗專員」，並告知提款卡密碼一節
    ，應非子虛。
  ㈡再者，觀以上開LINE對話紀錄所示，被告於109年8月30日晚
    間9時33分，仍提醒對方109年9月1日(即測試帳戶後可能放
    款之日期)是基隆放水節，基隆市區於下午5時開始進行交通
    管制，被告當天提早下班，可與業務相約下午3點多至4點半
    之間見面簽約，以免業務無法開車進入基隆市區，於109年8
    月31日上午11時56分(星期日)又詢問對方「請問簽約時間多
    久謝謝」，對方未讀取，被告乃於109年9月1日上午7時18分
    至11時56分間，再次詢問對方「請問今天簽約嗎？一直密妳
    都沒消息，看到回我謝謝，我什麼時候可以拿到放款的錢跟
    我女兒的兩張提款卡，我身上已經快沒錢可以用了，不知道
    妳們的作業時間要如此久，請問妳們有電話聯絡方式嗎？只
    有LINE，我拿不到錢跟我的提款卡還有放款的錢怎麼辦，看
    到馬上回我謝謝」，並不斷傳送訊息及撥打語音通訊給對方
    ，可見被告於寄交帳戶資料後，仍擔憂貸款之撥款進度，並
    反覆與詐欺集團成員確認。
  ㈢復參諸本案被告倘有預見對方將會利用其金融帳戶從事犯罪
    行為，主觀上應知悉「方雅麗專員」所稱辦理貸款乙事，乃
    屬虛偽不實，其若仍願意基於幫助詐欺取財及幫助洗錢之未
    必故意交出帳戶資料，衡情應無可能平白無償交出上開彰化
    銀行帳戶資料，況被告於109年9月1日未獲「方雅麗專員」
    回應後，即於同日中午12時10分撥打電話至彰化銀行客服，
    得知上開彰化銀行帳戶被列為警示帳戶後，旋於同日主動以
    被害人身分，至基隆市警察局第四分局安定派出所就其寄交
    上開銀行帳戶之過程製作筆錄，並對詐騙伊銀行帳戶之人提
    出告訴，亦有被告109年9月1日警詢筆錄1 份在卷可佐(見原
    審卷第95至99頁)。且本案檢察官並未提出被告因提供帳戶
    獲有利益之事證，衡情被告實無由於無利可圖情形下，仍甘
    冒自己金融帳戶遭凍結，及受刑事訴追風險，而基於幫助詐
    欺取財及幫助洗錢之未必故意單純交付帳戶給他人使用。從
    而，被告上開所辯係因為申辦貸款，始誤信「方雅麗專員」
    所言而將上開彰化銀行帳戶之提款卡及密碼交予等節，尚難
    認無憑。
  ㈣再參以上開對話紀錄，可知本案被告係同時提供其未成年女
    兒名下之郵局帳號00000000000000帳戶及上開彰化銀行帳戶
    提款卡給對方，該兩帳戶均係本案之前即已申辦使用之帳戶
    ，且無任何變更、補發紀錄，此有中華郵政股份有限公司11
    0年6月18日儲字第1100161325號函及彰化商業銀行仁愛分行
    110年6月21日彰仁字第11000090號函各1份在卷可考(見原審
    卷第39、41頁)，核與販售、租借帳戶牟利之人，經常係將
    長年未使用之帳戶變更、補發後交予他人之情形不同。再者
    ，被告於109年8月28日同時寄交上開郵局帳戶與「方雅麗專
    員」時，該帳戶存款餘額仍有1,278元，此有被告上開郵局
    帳戶之客戶歷史交易清單1份在卷可稽（見本院卷第53頁）
    ，倘被告已預見對方是詐騙集團成員，實無可能在需錢孔急
    之情況下，仍將存款1,278元留存在上開郵局帳戶內，故堪
    信被告於本案行為時，並未懷疑對方係收取金融帳戶提款卡
    供詐騙之用，主觀上亦無縱使金融帳戶遭到非法使用也不會
    招致自身財產損害之僥倖心態。　　
  ㈤據此，本案被告係因欲辦理貸款而誤聽信對方指示提供其申
    辦之上開彰化銀行帳戶提款卡及密碼，則其對於上開彰化銀
    行帳戶資料將供他人作為詐欺財物匯款之工具，尚難謂有預
    見，要無足徒憑被告提供交付上開彰化銀行帳戶資料之行為
    ，遽認被告具有幫助詐欺取財及幫助洗錢之未必故意，而有
    公訴意旨所指之幫助詐欺取財及幫助洗錢犯行。
三、公訴意旨雖舉被告於109年5月13日之警詢筆錄，證明被告於
    109年4、5月間，已因求職提供其名下3個帳戶給不詳之人，
    並協助將匯入該帳戶之款項領出交給對方指定之人，嗣被告
    察覺有異，於109年5月13日至警局報案之事實。惟觀諸該警
    詢筆錄（見偵字卷第179至183頁），可知被告係自稱於109
    年4月9日因求職，依照對方指示將名下之金融帳戶「存摺照
    片」傳送給對方，再依對方指示將匯入名下帳戶之款項提領
    後交付給對方所稱之「公司助理」，之後被告發現名下帳戶
    變成警示帳戶後，自行於109年5月13日前往派出所報案等情
    。是被告該次因求職受騙並未交付金融帳戶之存摺或提款卡
    ，僅係提供帳號及協助收款後交付給第三人，本案被告則係
    因辦理貸款而交付金融帳戶之提款卡，二者提供金融帳戶之
    原因及方式均不相同，故被告縱有109年4、5月間之受騙經
    驗，仍有可能誤信109年8月間之貸款話術而再次受騙，非必
    然能預見交付本案彰化銀行帳戶之提款卡給他人並告知密碼
    ，可能淪為詐騙集團之犯罪工具，是上開被告於109年5月13
    日之警詢筆錄，尚無從執為不利於被告之認定。
四、公訴意旨所引證人即告訴人戊○○、乙○○、丁○○、證人即被害
    人丙○○於警詢之證述，據前所述，其等之證詞僅得以證明其
    等於前揭時間，受詐欺集團成員詐騙後，有將款項匯入上開
    彰化銀行帳戶之事實，而無足以證人戊○○、乙○○、丁○○及丙○○於警詢之證述，作為不利被告認定之憑佐。
五、公訴意旨所憑上開轉帳紀錄、自動櫃員機交易明細表及郵局
    帳戶交易明細、彰化銀行帳戶客戶資料及交易明細等件，僅
    能證明上開彰化銀行帳戶為被告以其未成年女兒名義所申設
    ，而被告於前揭時間，有將其所申設之上開彰化銀行帳戶之
    提款卡寄送予「方雅麗專員」，並告知密碼，且告訴人戊○○
    、乙○○、丁○○及被害人丙○○於遭人施用詐術陷於錯誤後有匯
    款至上開彰化銀行帳戶等節。而據前述，上開文件無法證明
    被告交付上開彰化銀行帳戶資料時，具有幫助詐欺取財及幫
    助洗錢之未必故意，是尚無足以上開轉帳紀錄等件，逕為被
    告有上開公訴人所指幫助詐欺取財及幫助洗錢犯行之不利認
    定。
六、公訴人雖依據本案被告於警詢及偵訊時之供述，以證明被告
    自承於前揭時間，有將其所申設之上開彰化銀行帳戶之提款
    卡寄予他人並告知密碼之事實，然被告自始未供承有幫助詐
    欺取財及幫助洗錢之行為，是當無從憑以被告之供述及前揭
    公訴意旨所指之待證事項，作為認定被告有上開公訴人所指
    之幫助詐欺取財及幫助洗錢犯行之證據。
七、綜上所述，檢察官所舉事證，尚無從說服本院形成被告涉犯
    幫助詐欺取財及幫助洗錢犯行之心證，復無其他積極事證足
    以證明被告有檢察官所指之犯行，揆諸前開法條規定及判例
    意旨，自應為被告無罪之諭知。
柒、駁回上訴之理由：
一、原審以本案公訴人所舉之證據，尚不足證明被告主觀上確有
    幫助詐欺集團為詐騙犯行之不確定故意，即無從證明被告確
    實有幫助詐欺取財及幫助洗錢之犯行，自應為被告無罪判決
    之諭知，已詳敘其取捨證據及得心證之理由；對於檢察官所
    舉證據，何以不足資為被告犯罪之認定，亦在理由內詳加指
    駁及說明，俱有卷存證據資料可資覆按，經核洵無違誤。
二、檢察官上訴意旨略以：
  ㈠被告於109年5月間初次提供金融帳戶予詐欺集團並經發覺時
    ，本署即已鑑於詐騙情形猖獗，被告面對詐騙手法難免敏感
    度不足，且被告確實經濟困頓，可能為謀生計而一時思慮不
    周，實無幫助洗錢、詐欺之犯意，故改由宣導、勸戒之方式
    ，使被告瞭解金融帳戶僅能自己使用，不能輕易將帳戶輕易
    提供予不認識之人，否則會遭詐欺集團利用，並考量被告經
    過本署刑事追訴程序後，當已有所警惕，故予不起訴處分之
    事實，有本署分別於109年7月24日以109年度偵字第3514號
    不起訴處分書、110年5月6日以110年度偵字第119號不起訴
    處分書各1份在卷可稽。被告於109年8月28日將本案帳戶金
    融卡提供予詐欺集團之舉顯然已非第一次提供帳戶，且被告
    提供帳戶之時，業已收受本署109年度偵字第3514號不起訴
    處分書，被告自難在本案仍堅稱不知提供金融帳戶予不熟悉
    之人將造成被詐欺集團利用之後果，是被告辯稱：不知道這
    是犯罪行為等語，實難採信。
  ㈡被告於提供本案帳戶後，並有電話聯繫彰化商業銀行帳戶信
    用狀況之突兀行為，若被告係為確認申貸進度以及款項是否
    業已匯入，自行查詢本案帳戶餘額即可，毋庸刻意與彰化商
    業銀行客服聯絡，是被告於提供帳戶辦理申貸之時，早已預
    見對方可能係詐欺集團，本案帳戶有遭利用之風險，卻仍不
    違背自己本意而寄出，被告才能於申貸程序未獲對方回應時
    ，立刻察覺應向彰化商業銀行客服聯繫，顯見被告在提供本
    案帳戶之初，即圖處理私人事務之便，而罔顧可能將不特定
    多數人因其行為而遭詐欺集團騙取畢生身家，綜上所述，被
    告自有幫助洗錢、詐欺取財之犯意甚明，原審認事用法容有
    違誤，爰依法提起上訴，請將原判決撤銷，更為適當合法之
    判決等語。
三、惟以：
  ㈠按證據之取捨與證據之證明力如何，均屬事實審法院得自由
    裁量、判斷之職權，茍其此項裁量、判斷，並不悖乎通常一
    般人日常生活經驗之定則或論理法則，又於判決內論敘其何
    以作此判斷之心證理由者，即不得任意指摘其為違法。茲原
    判決已詳敘就卷內證據調查之結果，而為綜合判斷、取捨，
    認檢察官所提前揭各項證據不足採為證明被告有其所指之幫
    助詐欺取財、幫助洗錢犯行，其得心證的理由已說明甚詳，
    且所為論斷從形式上觀察，亦難認有違背經驗法則、論理法
    則，或有其他違背法令之情形，自不容任意指為違法。
  ㈡況上訴意旨所稱被告於109年5月間已因求職受騙而交付帳戶
    資料，被告自難在本案仍堅稱不知提供金融帳戶予不熟悉之
    人將造成被詐欺集團利用之後果乙節，觀諸卷附臺灣基隆地
    方檢察署檢察官109年度偵字第3514號不起訴處分書、110年
    度偵字第119號不起訴處分書（見原審卷第23至30頁），可
    知被告該次因求職受騙並未交付金融帳戶之存摺或提款卡，
    僅係提供帳號及協助收款後交付給第三人，與本案被告係因
    辦理貸款而交付金融帳戶之提款卡並告知密碼，二者提供金
    融帳戶之原因及方式均不相同，自無從依被告於109年4、5
    月間之受騙經驗，認定被告即可預見交付本案彰化銀行帳戶
    之提款卡給他人並告知密碼，可能淪為詐騙集團之犯罪工具
    ，業經本院詳述如前，原審亦同此認定。而上訴意旨復以前
    揭情節，置原判決所為明白論斷於不顧，仍持已為原判決指
    駁之陳詞再事爭執，並作為推論被告有幫助詐欺取財及幫助
    洗錢之相關事證，尚非足取。
　㈢上訴意旨雖又稱被告提供帳戶後，有電話聯繫彰化銀行帳戶
    信用狀況之突兀行為，若被告係為確認申貸進度以及款項是
    否業已匯入，自行查詢本案帳戶餘額即可等語。然本案被告
    將上開彰化銀行帳戶之提款卡寄交與「方雅麗專員」後，自
    無從以提款卡查詢餘額，且其因未獲「方雅麗專員」回應，
    始驚覺可能遭受詐騙，進而致電彰化銀行客服人員詢問帳戶
    情形，此舉亦無違吾人日常生活之經驗法則。再者，一般民
    眾對於社會事物之警覺程度常因人而異，衡以社會上不法份
    子為遂行其詐欺犯罪目的，事先必備有容易取信於人之說詞
    ，且詐欺集團詐欺他人財物之手法亦時常更新，而在因信用
    不佳、經濟拮据，亟需貸款應急之情形下，實難期待一般民
    眾均能詳究細節、提高警覺而免遭詐騙、利用，是尚不能完
    全排除確實有人因一時疏忽、輕率而誤信辦理貸款需提供帳
    戶資料而交付帳戶之情事。本案被告係因急需用錢，故依網
    路上證件借款的廣告，以加對方的LINE方式而與「方雅麗專
    員」聯繫後，為供測試放款帳戶所用，而將己所申辦之上開
    彰化銀行帳戶之提款卡，依「方雅麗專員」之指示寄交並提
    供密碼，已如前述，則尚無從執此遽推斷被告即無可能於此
    次欲申辦貸款過程中，遭不明人士以辦理貸款為餌，施以巧
    言話術詐騙帳戶資料，並認定被告對「方雅麗專員」可能係
    犯罪集團，而其所提供之帳戶資料，可能遭對方用以實施犯
    罪一情，有認識或預見。至本案被告於透過「方雅麗專員」
    辦理貸款過程中，雖未能小心求證、深思利弊得失及審酌與
    一般金融機構貸款之差異，即順應詐欺集團成員所假冒代辦
    貸款業者之要求，為順利取得貸款而寄交上開帳戶資料，致
    遭詐欺集團利用，或有疏失不夠警覺之處，惟此思慮不周與
    其主觀上預見及容任他人遂行不法行為，實無必然關連性，
    而不得據此推論被告於寄交上開彰化銀行帳戶資料時，對於
    該帳戶資料將遭持以作為詐欺取財、洗錢不法用途一事，確
    已明知或可得而知，而具有幫助詐欺取財或幫助洗錢之故意
    。職是，前揭上訴意旨所指各節，尚難認可採，亦不得逕執
    為不利被告之認定。
四、從而，本件檢察官提起上訴，仍執前開情詞為爭執，並對於
    原審取捨證據及判斷其證明力職權之適法行使，仍持己見為
    不同之評價，而指摘原判決不當，並未進一步提出積極證據
    以實其說，自難認有理由，應予以駁回。
據上論斷，應依刑事訴訟法第368條，判決如主文。　　
本案經檢察官唐道發提起公訴，檢察官林明志提起上訴，檢察官
白忠志到庭執行職務。
中　　華　　民　　國　　110 　年　　12　　月　　23　　日
                  刑事第二十二庭審判長法  官  王美玲
                                      法  官  汪怡君
                                      法  官　葉韋廷
以上正本證明與原本無異。
被告不得上訴。
檢察官如不服本判決，應於收受送達後20日內向本院提出上訴書
狀，惟須受刑事妥速審判法第9條限制。其未敘述上訴之理由者
，並得於提起上訴後20日內向本院補提理由書(均須按他造當事
人之人數附繕本)「切勿逕送上級法院」。
刑事妥速審判法第9條：
除前條情形外，第二審法院維持第一審所為無罪判決，提起上訴
之理由，以下列事項為限：
一、判決所適用之法令牴觸憲法。
二、判決違背司法院解釋。
三、判決違背判例。
刑事訴訟法第 377 條至第 379 條、第 393 條第 1 款之規定，
於前項案件之審理，不適用之。
                                      書記官　李逸翔
中　　華　　民　　國　　110 　年　　12　　月　　23　　日